臺灣臺北地方法院民事裁定　　　　　　　　　　　　　九十三年度司字第六三二號
　　聲　請　人　甲○○
聲請人聲請選任相對人台灣格萬有限公司臨時管理人事件，本院裁定如左：
    主      文
聲請駁回。
聲請程序費用由聲請人負擔。
    理      由
一、本件聲請意旨略以：聲請人為相對人台灣格萬有限公司之股東，茲因聲請人發現
    相對人公司董事倪雪貞偽造公司帳冊資料、盜領公司財物，乃對之提出侵占、偽
    造文書之告訴，並經本院八十六年度訴字`第一七九二號、臺灣高等法院八十七
    年度上訴字第二七一號判決倪雪貞違反商業會計法確定在案，就其侵占之犯行，
    該刑事判決雖認無積極證據足資證明，惟其無法律上之原因取得公司財物，有依
    侵權行為、不當得利請求返還之必要。而倪雪貞自聲請人提出告訴後，即未行使
    相對人公司董事之職權，有關公司訴請其返還不當得利之訴訟，亦因有利害關係
    無從提起，其餘股東亦均不願對之起訴，倪雪貞不為及不能行使董事職權，致相
    對人公司有受損害之虞，為此依公司法第二百零八條之一第一項、第一百零八條
    規定，請求本院選任聲請人為相對人公司之臨時管理人等語。
二、按董事會不為或不能行使職權，致公司有受損害之虞時，法院因利害關係人或檢
    察官之聲請，得選任一人以上之臨時管理人，代行董事長及董事會之職權，公司
    法第二百零八條之一第一項前段固定有明文，惟該條於九十年十一月十二日新增
    訂之理由，係於公司因董事死亡、辭職或當然解任，致董事會無法召開行使職權
    ；或董事全體或大部分均遭法院假處分不能行使職權之情況下，為股東權益及國
    內經濟秩序，始增訂之，此有公司法修正條文之理由可參。是聲請人向本院聲請
    選任相對人公司之臨時管理人，自應就相對人公司符合上開情狀舉證以實其說。
三、惟查，本院八十六年度訴字`第一七九二號、臺灣高等法院八十七年度上訴字第
    二七一號判決固以相對人公司董事倪雪貞為商業負責人共同以明知為不實之行事
    項而記入帳冊，判處有期徒刑六月，減為有期徒刑三月，緩刑二年確定，惟就被
    訴侵占部分，則以相對人公司於王三全退夥後，實質上乃聲請人獨資經營，且該
    公司金錢往來及支票簽發事先應得聲請人同意，且倪雪貞現仍與聲請人為夫妻關
    係，倪雪貞依聲請人之概括指示、授權處理格萬公司事務、款項，並以存款利息
    作為家庭生活費用，況依夫妻之親於支用家庭生活費未留收據，或交付款項予聲
    請人要求立據為憑，應合社會常情，縱令倪雪貞為家庭日常生活、購屋供共同居
    情事，此均與聲請人所指訴侵占罪之構要件，尚非等同，應無繩以侵占刑責之餘
    地，惟因公訴人認此部分與前開論罪科刑部分，有方法結果之牽連關係，屬裁判
    上，故不另為無罪之諭知，有該判決影本在卷可稽。倪雪貞涉商業會計法部分雖
    經判處罪刑，惟既併宣告緩刑二年，應無不能行使職權之情形。聲請人復未舉證
    其有不為行使職權之情形，難認確有選任臨時管理人之必要。
四、況按有限公司執行業務之董事請假或因故不能行使職權時，指定股東一人代理之
    ；未指定代理人者，由股東間互推一人代理之，公司法第一百零八條第二項定有
    明文。而相對人公司除倪雪貞外尚有聲請人、許瑤玲、陳玲續、簡美惠等四位股
    東，此有公司變更登記表影本在卷可稽，則縱聲請人主張相對人公司董事倪雪貞
    不為或不能行使職權屬實，亦可依上開規定由代理人代為行使，而無向法院聲請
    選派臨時管理人之必要，是聲請人向本院聲請選任相對人公司之臨時管理人，尚
    非有據，應予駁回。
五、依非訟事件法第八條第一項，裁定如主文。
中       華     民      國    九十三    年    八  月    十 三    日
                              民事第三庭法   官  張靜女
右為正本係照原本作成
如對本裁定抗告須於裁定送達後十日內向本院提出抗告狀
中　　　華　　　民　　　國　九十三      年  　八　月　十三            日
                                         書記官  莊滿美
